【裁判字號】    99,消債聲,62
【裁判日期】    990604
【裁判案由】    聲請免責
【裁判全文】
臺灣臺中地方法院民事裁定            99年度消債聲字第62號
聲  請  人  寅○○
債  權  人  安泰商業銀行股份有限公司
債  權  人  安泰商業銀行股份有限公司
債  權  人  台灣土地銀行股份有限公司
債  權  人  元大商業銀行股份有限公司
法定代理人  辰○○
債  權  人  國泰世華商業銀行股份有限公司
法定代理人  戊○○
債  權  人  台新國際商業銀行股份有限公司
法定代理人  卯○○
債  權  人  萬泰商業銀行股份有限公司
法定代理人  己○○
債  權  人  荷商荷蘭銀行股份有限公司台北分公司
法定代理人  癸○○
債  權  人  三信商業銀行股份有限公司
法定代理人  子○○
債  權  人  安泰商業銀行股份有限公司
前列三人共同
法定代理人  丑○○
債  權  人  第一商業銀行股份有限公司
法定代理人  庚○○
債  權  人  上海商業儲蓄銀行股份有限公司
法定代理人  壬○○
債  權  人  台北富邦商業銀行股份有限公司
法定代理人  甲○○
債  權  人  中華商業銀行股份有限公司
法定代理人  丙○○
債  權  人  兆豐國際商業銀行
法定代理人  丁○○
債  權  人  美商花旗銀行股份有限公司
法定代理人  乙○○
債  權  人  中國信託商業銀行股份有限公司
法定代理人  巳○○
債  權  人  臺灣新光商業銀行股份有限公司
法定代理人  辛○○
上列當事人因消費者債務清理事件聲請清算，本院裁定如下：
    主  文
債務人寅○○不予免責。
    理  由
一、按法院為終止或終結清算程序之裁定確定後，除別有規定外
    ，應以裁定免除債務人之債務，消費者債務清理條例第一百
    三十二條定有明文。又法院裁定開始清算程序後，債務人有
    薪資、執行業務所得或其他固定收入，而普通債權人之分配
    總額低於債務人聲請清算前二年間，可處分所得扣除自己及
    依法應受其扶養者所必要生活費用之數額者，法院應為不免
    責之裁定，但債務人證明經普通債權人全體同意者，不在此
    限，復為同條例第一百三十三條所明定。另債務人有下列各
    款情形之一者，法院應為不免責之裁定，但債務人證明經普
    通債權人全體同意者，不在此限：一、於七年內曾依破產法
    或本條例規定受免責；二、隱匿、毀損應屬清算財團之財產
    ，或為其他不利於債權人之處分；三、捏造債務或承認不真
    實之債務；四、因浪費、賭博或其他投機行為，致財產顯然
    減少或負擔過重之債務，而生開始清算之原因；五、於清算
    聲請前一年內，已有清算之原因，而隱瞞其事實，使他人與
    之為交易致生損害；六、明知已有清算原因之事實，非基於
    本人之義務，而以特別利於債權人中之一人或數人為目的，
    提供擔保或消滅債務；七、隱匿、毀棄、偽造或變造帳簿或
    其他會計文件之全部或一部，致其財產之狀況不真確；八、
    故意於財產及收入狀況說明書為不實之記載，或有其他故意
    違反本條例所定義務之行為，亦為同條例第一百三十四條所
    明定。
二、經查本件債務人聲請清算，前經本院裁定開始清算，並拍賣
    債務人所有財產，扣除優先權人受償部分外，其餘無擔保債
    權人受償比例約為22％，此有卷附分配表附卷可證。經本院
    通知全體無擔保債權人到院表示意見，其中各債權人均認債
    務人具有浪費、奢侈等非生活必要性之支出，主張不予免責
    。按本院為查明債務人有無上述不予免責之事由，依債權人
    提供債務人之消費明細顯示，債務人之消費內容多為百貨購
    物（太百豐原店）、旅遊支出（森輝旅行社、環球行旅行社
    ）、高額保費（第一產物、國泰人壽）、信用貸款（台新銀
    行六十四萬元）及大筆預借現金（九十一年八月三萬元、九
    十二年一月三萬元、九十二年五月四萬元、九十二年七、八
    月各二萬元、九十二年十二月五萬元、九十三年一月二萬元
    、九十三年六月六萬元、九十三年八月六萬元、九十四年二
    月三萬元、九十四年四月九萬元、九十四年五月九萬元、九
    十四年八月二十萬元、九十四年十月二萬元、九十四年十二
    月四萬元、九十五年一月五萬元、九十五年三月八萬五千元
    、九十五年四月五萬三千元等），並於九十五年三、四月間
    ，於萬家福公司前後十一筆高額消費，總金額共計三十四萬
    餘元（單筆金額由一萬五千元、二萬九千元、四萬九千元至
    九萬九千元不等），核其性質顯非一般通常生活之必要費用
    ，其消費逾越可得支配之所得，顯屬消費者債務清理條例第
    一百三十四條第四款所稱「浪費、賭博或其他投機行為，致
    財產顯然減少或負擔過重之債務」等情形。
三、債務人雖稱借款乃因其姐罹患癌症，預借現金係供其化學治
    療云云，然則其姐罹患癌症一節，固有診斷證明書可資為憑
    ，但依現時健保給付之範圍，癌症治療均為保險給付範圍，
    債務人亦未檢附任何醫療單據可供佐證，所述自非可採。況
    依診斷證明書所載，債務人之姐係於九十四年一月發現罹患
    癌症，然則債務人上述不當消費之時間，遠早於其姐發現罹
    癌之前，益證債務人所稱借款係供其姐化學治療云云，與事
    實不符。末查，債務人另稱因其姐於九十七年間過世，現須
    扶養其姐遺留之三名子女等語，此部分既非債務人之法定義
    務，且與上述不當消費之時間不侔，亦與本件免責與否之認
    定無涉。
四、綜上所述，本件債務人負債之原因，係因浪費、賭博或其他
    投機行為，以致財產顯然減少或負擔過重之債務，自應不予
    免責，爰依法裁定如主文。
中    華    民    國    99    年    6     月    4     日
                            民事庭法官  張升星
上為正本係照原本作成
如不服本裁定，應於裁定送達後10日內，以書狀向本院提出抗告
，並繳納抗告費新臺幣1千元
中    華    民    國    99    年    6     月    4     日
                            書  記  官  潘淑麗

司法院資訊處製作；財團法人民間司法改革基金會備份。
